【裁判字號】    97,訴,1202
【裁判日期】    971231
【裁判案由】    重傷害
【裁判全文】
臺灣高雄地方法院刑事判決              97年度訴字第1202號
公  訴  人  臺灣高雄地方法院檢察署檢察官
被      告  乙○○
指定辯護人  本院公設辯護人  黃秋葉
上列被告因重傷害案件，經檢察官提起公訴（96年度偵字第2701
5 號），本院判決如下：
    主  文
乙○○犯傷害致人重傷罪，處有期徒刑參年陸月。
    事  實
一、乙○○（原名蔡文基）於民國96年7月8日4時20分許，在高
    雄市前金區○○○路87號5 樓欣殿KTV 之V7包廂，因同行友
    人丙○○（原名溫明達）、甲○○見乙○○離開包廂許久不
    回，丙○○即撥打行動電話給乙○○，要求其回包廂處理帳
    務問題，乙○○因其在包廂內已先付新臺幣（下同）5,000
    元，不滿丙○○認為其未付清應付帳款即不告而別，心中甚
    為氣憤，甫進入上開包廂，即以自己所有之手提包丟向丙○○，且乙○○在客觀上能預見眼睛為人體臉部重要且脆弱、
    容易受傷之部位，如遭到重力猛擊，極可能因重擊之力道傷
    及眼睛部位，致生視覺機能完全喪失或嚴重減損之重傷害結
    果，竟仍基於傷害丙○○之故意，衝上前與丙○○發生扭打
    ，並揮拳擊中丙○○臉部左側，致丙○○受有左眼球挫傷、
    左眼結膜下出血，左眼前房積血、左眼玻璃體出血、左眼外
    傷性視神經病變等傷害，經送醫治療後，目前左眼無光感、
    無法恢復，視力符合萬國視標0.02以下之殘障標準，受有已
    達左眼視能嚴重減損之重傷害結果。
二、案經丙○○訴由高雄市政府警察局新興分局報請臺灣高雄地
    方法院檢察署檢察官偵查起訴。
    理  由
壹、證據能力方面：
一、證人即告訴人丙○○、證人甲○○於警詢時陳述之證據能力
    ：
  (一)按被告以外之人於審判外之言詞或書面陳述，除法律有規定
    者外，不得作為證據，刑事訴訟法第159 條第1 項定有明文
    。查證人即告訴人丙○○、證人甲○○係被告乙○○以外之
    人，渠等於警詢之陳述，係被告以外之人於審判外之言詞陳
    述，依刑事訴訟法第159 條第1 項規定，原則上無證據能力
    ，且證人丙○○、甲○○於警詢時所為陳述內容，核與渠等
    於本院審理時證述之情節大致相符，亦查無刑事訴訟法第15
    9 條之3 所定各款情形，辯護人於本院準備程序復否認上開
    證據方法之證據能力（本院審訴字卷第17頁反面），依上開
    說明，應認證人丙○○、甲○○於警詢時之陳述，均無證據
    能力。
二、證人即告訴人丙○○、證人甲○○於偵查中陳述之證據能力
    ：
  (一)按被告以外之人於偵查中向檢察官所為陳述，除顯有不可信
    之情況者外，得為證據，同法第159 條之1 第2 項定有明文
    。證人即告訴人丙○○、證人甲○○於檢察官偵查中所為之
    陳述，業經具結而為證述，查無檢察官在偵查時有不法取供
    之情形，且證人丙○○、甲○○均經本院行交互詰問程序，
    被告之對質詰問權已獲得保障，依上說明，證人丙○○、甲○○於偵查中之證詞自均具有證據能力。
貳、實體方面：
一、訊據被告乙○○固不否認有毆打告訴人丙○○之情事，惟矢
    口否認有前揭傷害致重傷之犯行，辯稱：伊是往前走，而與
    告訴人扭打在一起，伊不知道如何打到告訴人之眼睛，亦未
    預見會傷害到告訴人之眼睛，伊係至隔天中午10時至11時許
    ，經同事電話通知，始知告訴人之眼睛嚴重受傷云云。經查
    ：
  (一)上開犯罪事實，業據被告於偵查及本院均供承有於上開時、
    地與告訴人發生扭打，且告訴人左眼所受傷害，確實是伊毆
    打造成等語（偵查卷第5 至6 頁、本院審訴字卷第16頁背面
    至第17頁），核與證人即告訴人丙○○於偵查及本院證述：
    伊因結帳問題，以行動電話叫被告回到包廂，在電話中雙方
    有發生爭執，被告回到包廂後，先用其包包丟向伊，並衝上
    前毆打伊，被告揮拳打中伊左眼後，伊因痛昏過去，即無印
    象；後來伊發現被被告壓在沙發上，少爺將伊2 人拉開，請
    伊到門口時，伊才發現1 個眼睛看不清楚又流血等語（偵查
    卷第11頁、本院訴字卷第34至35、38頁），及證人甲○○於
    偵查及本院證稱：當天結帳時，因為伊等金額不足，被告有
    先離開，是少爺告訴伊與告訴人被告坐計程車離開，故伊與
    告訴人打電話要被告回來處理餘款事情，告訴人與被告在電
    話中就有發生口角，之後被告進包廂就先對告訴人丟包包，
    並衝上前打告訴人，兩人就扭打在一起，後來雙方被服務人
    員架開後，告訴人在包廂外，伊有看到告訴人眼睛在流血等
    語（偵查卷第10至12頁、本院訴字卷第40至41頁）情節大致
    相符，並有高雄醫學大學附設中和紀念醫院甲種診斷證明書
    、長庚紀念醫院診斷證明書各1 紙在卷為憑（警卷第7 頁、
    偵查卷第13頁），堪以認定。
  (二)按「重傷罪之成立，必須行為人原具有使人受重傷之故意始
    為相當，若其僅以普通傷害之意思而毆打被害人，雖發生重
    傷之結果，亦係刑法第277 條第2 項後段普通傷害罪之加重
    結果犯，祇應成立傷害人致重傷罪，不能以刑法第27 8條第
    1 項之重傷罪論科。」最高法院59年台上字第1746號著有判
    例。且重傷害之成立，以有毀敗或嚴重減損他人身體機能之
    故意，著手於傷害之實行而發生毀敗或嚴重減損他人身體機
    能之結果為要件，故個案中有關重傷害犯意之有無，應斟酌
    事發經過之相關事證，包括被害人受傷部位、所用兇器、行
    為當時之具體情況等一切情狀以為判斷。本件被告於本院供
    稱：伊與告訴人在新光保全公司工作認識，伊到新光保全公
    司後才知道告訴人是伊軍中學長，伊在公司待1 年，與告訴
    人交情還不錯等語（本院訴字卷第47頁），核與證人即告訴
    人於本院證述：被告為伊軍中學弟，且之前為同事關係，在
    公司交情還不錯，被告遭公司辭退後，伊與被告仍保持聯絡
    ，案發當天因被告生日，是被告主動邀請伊與甲○○聚會等
    語（本院訴字卷第36、39頁）相符，足見被告與告訴人素有
    交情，並無仇怨；而被告回到包廂內毆打告訴人，係因其身
    上所帶現金不夠，要到附近領錢，卻遭告訴人認為其不告而
    別，未將應付帳款付清，故憤而毆打告訴人，業據被告於本
    院供述在卷（本院訴字卷第49頁），衡諸被告與告訴人於案
    發前交情良好，及被告係因認為遭到誤會憤而毆打告訴人之
    經過，且被告經同事打電話告知告訴人眼睛受傷，被告即於
    96年7 月8 日下午前往探望告訴人，業據證人即告訴人於本
    院證述在卷（本院訴字卷第39頁），且查無其他積極證據證
    明被告於行為初始即具有使告訴人受重傷害之直接或間接故
    意存在，堪認被告毆打告訴人，係基於普通傷害之故意，而
    非重傷害之犯意。
  (四)按刑法第277 條第2 項後段之傷害致重傷罪，係對於犯普通
    傷害罪致發生重傷結果所規定之加重結果犯，依同法第17條
    規定，以行為人能預見其重傷結果之發生為要件（最高法院
    93年度台上字第871 號判決參照）。經查，本案被告起初雖
    無重傷害告訴人之犯意，然由證人即告訴人於本院證稱：被
    告一進來就先用他的包包丟向伊，然後人就衝過來用他的拳
    頭打到伊之左眼，伊被被告壓在沙發上時，少爺將伊2 人拉
    開，請伊到門口，伊才發現伊1 個眼睛看不清楚又流血等語
    （本院訴字卷第35、38頁），可知被告有向告訴人臉部揮拳
    之舉動，徵諸一般人之常識，在客觀上人體臉部有眼睛等脆
    弱部位，如對之揮拳猛力重擊，極可能因重擊之力道傷害眼
    球，易致生視覺機能完全喪失或嚴重減損之危害，即客觀上
    應能預見其重傷結果之發生。被告為思慮成熟之成年人，對
    此結果，在客觀上顯有預見之可能性，主觀上卻疏未加以注
    意防範，則被告自無從解免其所為傷害行為，因而致告訴人
    受重傷之結果，故依被告行為時之主觀犯意、行為方式、毆
    打情節、被害人傷害部位及程度等因素綜合考量，足認被告
    行為所該當者，應係以普通傷害身體之故意，因未注意致生
    重傷害之加重結果至明。辯護人為被告辯稱：被告對造成告
    訴人左眼失明，為客觀上無法預見，被告應成立過失傷害罪
    云云，委無足採。
  (五)告訴人遭被告揮拳擊中左眼，造成左眼球挫傷、左眼結膜下
    出血，左眼前房積血、左眼玻璃體出血、左眼外傷性視神經
    病變等傷害，目前左眼無光感、無法恢復，視力符合萬國視
    標零點零貳以下之殘障標準，有高雄醫學大學附設中和紀念
    醫院甲種診斷證明書、長庚紀念醫院診斷證明書各1 紙在卷
    為憑（警卷第7 頁、偵查卷第13頁），則告訴人左眼視能嚴
    重減損之重傷害，應係被告以拳頭擊傷所致，堪可認定。則
    被告之普通傷害行為與告訴人之重傷害結果自有相當因果關
    係存在，是被告自應就此傷害致重傷之加重結果負其刑事責
    任。
  (六)綜上所述，本件事證明確，被告傷害告訴人致重傷之犯行，
    洵堪認定，應依法論科。
二、核被告所為係犯刑法第277 條第2 項後段之傷害致重傷罪。
    公訴人於起訴書謂被告所為，係犯法第278 條第1 項重傷罪
    ，尚有未合，惟因基本社會事實同一，爰依法變更起訴法條
    。爰審酌被告僅因不滿告訴人誤認其未付清消費帳款，要求
    其回到上址包廂，即憤而出手毆打告訴人，並揮拳擊中告訴
    人之左眼，致告訴人左眼當場流血，造成告訴人今後左眼視
    能無法恢復，影響告訴人日後之家庭、職業、生活極深，造
    成之實害甚鉅，且迄今尚未與告訴人達成和解，惟被告犯後
    知悉告訴人眼睛受傷，即前往探望告訴人，並為告訴人支付
    2 萬元醫藥費，業據證人即告訴人證述在卷（本院訴字卷第
    39 頁） ，堪認其尚具悔意等一切情狀，量處如主文所示之
    刑，以示懲儆。
據上論斷，應依刑事訴訟法第299 條第1 項前段、第300 條，刑
法第277條第2項後段，判決如主文。
本案經檢察官游淑玟到庭執行職務。
中    華    民    國    97    年    12    月    31    日
                  刑事第八庭  審判長法  官  李璧君
                                    法  官  曾仁勇
                                    法  官  曾鈴
以上正本證明與原本無異。
如不服本判決應於收受送達後10日內向本院提出上訴書狀，並應
敘述具體理由；如未敘述上訴理由者，應於上訴期間屆滿後20日
內向本院補提理由書（均須按他造當事人之人數附繕本）「切勿
逕送上級法院」。
中    華    民    國    97    年    12    月    31    日
                                    書記官  曾秀鳳
附錄本判決論罪科刑法條：
中華民國刑法第277 條（普通傷害罪）
傷害人之身體或健康者，處3 年以下有期徒刑、拘役或1 千元以
下罰金。
犯前項之罪因而致人於死者，處無期徒刑或 7 年以上有期徒刑；
致重傷者，處 3 年以上 10 年以下有期徒刑。


司法院資訊處製作；財團法人民間司法改革基金會備份。
